臺灣花蓮地方法院民事判決
111年度訴字第204號
原      告  黃冠雯  

訴訟代理人  魏辰州律師
被      告  林信吉  


被      告  陳筠錚  
上  一  人
訴訟代理人  陳芝蓉律師
上列當事人間請求侵權行為損害賠償事件，本院於民國111年11
月15日言詞辯論終結，判決如下：
    主  文
被告應連帶給付原告新臺幣100,000元。
原告其餘之訴駁回。
訴訟費用由被告連帶負擔百分之5，餘由原告負擔。
本判決主文第一項得假執行。但被告如以新臺幣100,000元為原
告預供擔保，得免為假執行。
    事實及理由
壹、程序部分
    按訴狀送達後，原告不得將原訴變更或追加他訴，但請求之
    基礎事實同一者、擴張或減縮應受判決事項之聲明者，不在
    此限，此為民事訴訟法第255條第1項但書第2款、第3款所明
    定。經查，原告起訴時之聲明為：㈠被告二人應分別給付原
    告新臺幣（下同）1,000,000元。嗣原告於本院言詞辯論期
    日當庭變更聲明，擴張如下列聲明欄所示（卷252頁），核
    原告上開所為變更，係基於同一社會基礎事實所生，而擴張
    或減縮應受判決事項之聲明，與上開規定相符，自應准許。
貳、實體部分
一、原告起訴主張：原告與被告甲○○於民國109年9月登記結婚後
    ，被告甲○○與被告乙○○發生婚外性行為多次，且被告乙○○有
    寫一封給美崙教會的牧師、師母（下稱系爭信件）承認他有
    與被告甲○○發生性行為並破壞原告的婚姻；也有在110年8月
    3日電話中承認他知道我與被告甲○○是已婚的；其二人侵害
    原告基於配偶關係之身分法益，爰依民法第184條第1項、第
    195條第1項、第3項請求被告二人賠償其損害。並聲明：被
    告二人應連帶給付原告2,000,000元。
二、被告甲○○則以：承認有與被告乙○○發生婚外性行為，性關係
    在與原告婚前就發生，但在與原告結婚後，也仍持續有性行
    為。而被告乙○○也知道我已經與原告結婚，是我跟他說的。
    對於原告請求賠償之金額同意等語置辯。
三、被告乙○○則以：我與被告甲○○其實是交往關係，但在108年1
    2月因應被告甲○○的要求，終止交往關係維持朋友關係。而
    後來是在111年農曆年後才確認被告甲○○已與原告結婚，而
    因被告甲○○自111年1月起多次寄信騷擾我，才在教會師母的
    建議下，撰寫道歉信，目的是對造成原告與被告甲○○夫妻爭
    執衝突而道歉，且希望息事寧人，而不是承認有侵害原告基
    於配偶關係之身分法益等語置辯。並聲明：㈠原告之訴及假
    執行之聲請均駁回。㈡如受不利判決，願供擔保請准宣告免
    為假執行。
四、就被告乙○○有於111年5月5日撰寫系爭信件、有於110年8月3
    日與被告甲○○通話2分59秒等節，為兩造所不爭執，且有系
    爭信件（卷59頁）、前開通話紀錄譯文（卷95頁，下稱系爭
    譯文）為證，是此部份之事實，已堪認定。
五、至原告主張被告乙○○有於其與被告甲○○婚姻存續期間故意侵
    害其配偶權之主張，則為被告乙○○所否認，並以前詞置辯。
    是本件之爭點厥為：被告乙○○於知悉原告與被告甲○○結婚之
    事實後，是否仍有為侵害原告基於配偶關係身分法益之行為
    ？
　㈠被告乙○○於110年初即已知悉原告與被告甲○○結婚之事實：
　⒈查系爭譯文被告甲○○、被告乙○○對話18秒至27秒內容略如下
    ：「林：你知道我結婚了嗎？」「陳：知道啊。」「林：你
    是怎麼知道的？」「陳：你跟我說的啊！」；而1分30秒至1
    分37秒內容略以：「林：她(原告)想要知道我們傳的那些A
    片也好或著是一些噁心的對話是什麼意思？」「陳：…(停頓
    )沒有什麼意思」，而前揭對話內容核與被告甲○○到庭證稱
    ：我大約在110年初就已經告知被告乙○○我跟原告結婚的事
    ，那時候還有跟被告乙○○進行性行為。被告乙○○就接受我結
    婚的事實，所以才有後面繼續聯繫還有傳A片的事情，直到1
    10年8月才被發現而停止。性行為的頻率大概是110年初大概
    3、4月時有2到3次，後來心裡覺得自己已婚就停止這種行為
    ，但到8月被發現前，還是有互傳A片，還有提到只傳A片沒
    有溫度等語（卷119-120頁）之陳述大致相符，且由被告乙○
    ○回答之口氣、態度觀之，並無任何訝異、遭突襲之感受，
    而係很自然地以理所當然的態度回答：「知道啊。」「你跟
    我說的啊！」，顯見其對被告甲○○與原告結婚之事實早已知
    之甚詳，則被告乙○○於110年初即已知被告甲○○與原告結婚
    之事實，自已足堪認定。
　⒉至被告乙○○雖辯稱其111年農曆後才從他人口中知悉被告甲○○
    結婚之事實，然被告乙○○既於110年8月3日之電話中向被告
    甲○○表示知悉其結婚之事，且是由被告甲○○主動告知，則其
    此部份之辯詞，自屬無據，並不可採。
　㈡被告乙○○於110年初知悉原告與被告甲○○婚姻關係後，仍以進
    行性行為之方式，故意侵害原告基於配偶關係之身分法益，
    是應與被告甲○○二人連帶賠償100,000元予原告：
　⒈按因故意或過失，不法侵害他人之權利者，負損害賠償責任
    。故意以背於善良風俗之方法，加損害於他人者亦同；數人
    共同不法侵害他人之權利者，連帶負損害賠償責任；不法侵
    害他人之身體、健康、名譽、自由、信用、隱私、貞操，或
    不法侵害其他人格法益而情節重大者，被害人雖非財產上之
    損害，亦得請求賠償相當之金額。此項規定，於不法侵害他
    人基於父、母、子、女或配偶關係之身分法益而情節重大者
    ，準用之，民法第184條第1項、第185條第1項前段、第195
    條第1項前段、第3項分別定有明文。又婚姻係以夫妻之共同
    生活為其目的，配偶應互相協力保持其共同生活之圓滿安全
    及幸福，而夫妻互守誠實，係為確保其共同生活之圓滿安全
    及幸福之必要條件，故應解為配偶因婚姻契約而互負誠實之
    義務，配偶之一方行為不誠實，破壞共同生活之圓滿安全及
    幸福者，即為違反因婚姻契約之義務而侵害他方之權利（最
    高法院55年台上字第2053號裁判意旨參照）。準此，倘夫妻
    任一方與他人間存有逾越結交普通朋友等一般社交行為之不
    正常往來關係，且其行為已逾社會一般通念所能容忍之範圍
    ，並破壞婚姻共同生活之圓滿安全及幸福之程度，即足當之
    ，且該人與不誠實之配偶即為侵害他方配偶權利之共同侵權
    行為人。
　⒉查被告乙○○於110年初即知悉原告與被告甲○○婚姻關係之事實
    ，已如前述。至被告乙○○是否有於知悉原告婚姻關係後仍與
    甲○○發生性行為乙節，本院認由其撰寫之系爭信件內容觀之
    ，其係用「…與我會談關於介入甲○○先生夫婦婚姻的事件。
    」「林先生曾多次寫信，告知這僅是一段單純的肉體關係…
    」「這段日子以來我深切地在上帝的面前承認自己的罪惡，
    明白我的言行對林太太造成了極大的傷害。因為我對於與林
    先生關係不正確的認知，誤以為他對我有愛情，以致陷入其
    中無法脫離，在林先生已另建家庭後，仍有與其聯繫，造成
    林先生夫婦關係生變，林太太身心受創，對此我深感歉意，
    特別是林太太。」「…不可再與林先生聯繫，要深切地在上
    帝的面前認罪悔改。我知道自己是一個意志薄弱的人，說再
    多也不如我以行動證明自己的懊悔。這幾個月…我已經沒有
    再用任何方式嘗試與林先生…做任何的聯繫…」「每天清晨牧
    師透過聖經的…再再地提醒我是一個多麼汙穢，軟弱需要神
    憐憫赦免的罪人，只有神…讓我從錯誤的關係、錯誤的情感
    、錯誤的思想中脫離出來。…我知道幾句簡短道歉的話不足
    以彌補我過去所犯下的過錯，謹以此信向牧師師母陳明我為
    罪痛悔的心，以及對林太太的歉意」（卷59頁）等文字來描
    述其與甲○○所發生之事，而由上揭文字觀之，已可確認被告
    乙○○係在明知甲○○已婚之狀況下，仍因自己對甲○○的感情，
    與甲○○發生性行為，並造成原告夫妻關係生變，否則豈會強
    調自己有介入原告與甲○○婚姻，又多次因造成原告身心受創
    而道歉。
　⒊至被告二人發生婚外性行為的時間點與次數部分，由上開事
    實及理由欄第㈠⒈點中被告甲○○之證言可知，被告乙○○於110
    年年初知悉原告與被告甲○○婚姻關係後，仍在110年3、4月
    間與被告甲○○發生兩次之性行為。從而，甲○○既已到庭證述
    明確，並將其與被告乙○○於其婚後仍有傳A片、信息及進行
    性行為的地點、時間、原因均為鉅細靡遺之說明（卷119-12
    1頁），益證被告乙○○確有於知悉原告與甲○○婚姻後仍故意
    與甲○○為性交行為2次並共同侵害原告基於配偶關係身分法
    益之事實甚明。
　⒋至被告乙○○雖辯稱：108年12月即與被告甲○○由情侶關係分手
    ，其後僅維持朋友關係；又撰寫系爭信件是為了對造成原告
    夫妻衝突而道歉，不是承認有侵害原告基於配偶關係之身分
    法益云云。惟被告乙○○於系爭信件既係用「介入甲○○先生夫
    婦婚姻」、「對於與林先生關係不正確的認知…在林先生已
    另建家庭後，仍有與其聯繫，造成林先生夫婦關係生變，林
    太太身心受創」、「認罪悔改」、「提醒我是一個多麼汙穢
    ，軟弱需要神憐憫赦免的罪人」、「讓我從錯誤的關係、錯
    誤的情感、錯誤的思想中脫離出來。」、「對此我深感歉意
    ，特別是林太太。」、「謹以此信向牧師師母陳明我為罪痛
    悔的心，以及對林太太的歉意」等文字來向原告道歉，並表
    明自己的悔意，實難令本院遽信其無介入原告婚姻的事實；
    況倘真如其所述只有維持朋友關係，衡情被告乙○○於110年8
    月3日接到電話時應不至於不能堅定表明與甲○○只是朋友關
    係，並告知原告自108年12月分手後並無踰矩情事；於系爭
    信件亦應毋須多次因自己介入婚姻造成原告身心受創而道歉
    ，也並無表明自己汙穢、有罪、有錯誤的必要。從而，被告
    乙○○此部份之辯詞，亦無所據，並不足採。
　⒌準此，被告二人故意侵害原告配偶權之事實，已堪認定，原
    告請求被告乙○○賠償非財產上損害，自屬有據。
　⒍第按不法侵害他人之人格權，被害人受有非財產上損害，請
    求加害人賠償相當金額之慰撫金時，法院對於慰撫金之量定
    ，應斟酌實際加害情形、所造成之影響、被害人痛苦之程度
    、兩造之身分地位經濟情形及其他各種狀況，以核定相當之
    數額（最高法院47年台上字第1221號、51年台上字第223號
    判例意旨參照）。本院審酌原告因被告二人侵害其基於配偶
    關係身分法益之行為，危及其婚姻及家庭之圓滿，且原告方
    與被告甲○○結婚未久，發生流產之憾，卻又陡遇此等情事；
    併審酌被告二人認識交際逾10年之情事，原告與被告甲○○交
    往期間均不知情，應僅知道甲○○頻繁與友人出遊，卻於婚後
    才發見此等不可告人之關係，甚至因此需要接受心理諮商，
    造成精神上受有痛苦，並兼衡原告目前獨資經營服飾店、每
    月收入約100,000元、學歷為研究所肄業；被告乙○○為門諾
    醫院個管師，名下有數筆不動產，月薪為36,000元；被告甲
    ○○為大學畢業，目前從事自營水電工作、收入約為每月40,0
    00元，每年大約500,000元，並參酌原告所受侵害為：自原
    告與被告甲○○婚後不到1年期間，被告二人於110年3、4月間
    發生2次之性行為及互傳情色訊息；再考量原告與被告甲○○
    間之婚姻關係仍存續並未完全破裂，兩人均當庭陳明要找回
    以往的信任感並一同走過婚姻危機等情狀（卷257頁），復
    兼衡兩造身分、地位、教育程度、經濟狀況及原告遭侵權程
    度等一切情形，認原告請求被告二人連帶賠償精神慰撫金以
    100,000元為適當，逾此範圍之請求，則屬無據。
六、綜上所述，原告依侵權行為法律關係，請求被告二人連帶給
    付如主文第一項所示之金額，為有理由，應予准許，逾此部
    分所為之請求，為無理由，應予駁回。
七、就原告主文第一項勝訴部分，所命給付金額在50萬元以下，
    應依職權宣告假執行，並酌定相當擔保金額宣告免為假執行
    。　
八、本件事證已臻明確，兩造其餘之攻擊或防禦方法及所提證據
    ，經本院斟酌後，認為均不足以影響本判決之結果，自無逐
    一詳予論駁之必要，併此敘明。
九、訴訟費用負擔之依據：民事訴訟法第79、第85條。　
中　　華　　民　　國　　111 　年　　11 　 月　  29　  日
                  民事第一庭  審判長  法　官  陳雅敏
　　　　　　　　　                    法　官  楊碧惠
　　　　　　　　　　　　　　　　　　　法　官　蔡培元
以上正本係照原本作成。
如不服本判決，應於送達後20日內向本院提出上訴狀（上訴狀應
表明上訴理由）並繳納上訴審裁判費，如於本判決宣示後送達前
提起上訴者，應於判決送達後20日內補提上訴理由書（均須按他
造當事人之人數附繕本）。
如委任律師提起上訴者，亦應一併繳納上訴審裁判費。
中　　華　　民　　國　　111 　年　　11　　月　　29　　日
                    　　              書記官　周彥廷